【裁判字號】    97,訴,3497
【裁判日期】    980624
【裁判案由】    損害賠償
【裁判全文】
臺灣臺北地方法院民事判決              97年度訴字第3497號
原      告  甲○○
訴訟代理人  沈志祥律師
被      告  丙○○
            乙○○原名韓如賢.
上列當事人間請求損害賠償事件，本院於民國98年6月10日言詞
辯論終結，判決如下：
    主  文
被告應連帶給付原告新臺幣伍拾玖萬捌仟貳佰壹拾捌元，及均自
民國九十七年一月九日起至清償日止，按年息百分之五計算之利
息。
原告其餘之訴駁回。
訴訟費用由原告負擔二分之一，餘由被告連帶負擔。
本判決於原告以新臺幣壹拾玖萬玖仟元供擔保後，得假執行。
原告其餘假執行之聲請駁回。
    事實及理由
壹、程序方面：
一、被告乙○○、丙○○經合法通知，均未於言詞辯論期日到場
    ，核無民事訴訟法第386條各款所列情形，爰依原告之聲請
    ，由其一造辯論而為判決。
二、按訴狀送達後，原告不得將原訴變更或追加他訴。但擴張或
    減縮應受判決事項之聲明者，不在此限。民事訴訟法第255
    條第1項第3款定有明文。本件原告起訴時訴之聲明第1項原
    主張：被告應連帶給付原告新臺幣（下同）1,163,134元，
    及均自民國95年1月15日起至清償日止按年息5％計算之利息
    。嗣於98年6月10日言詞辯論期日變更為：被告應連帶給付
    原告1,027,124元，及自97年1月9日起至清償日止按年息5％
    計算之利息。核其性質係減縮應受判決事項之聲明，按諸上
    揭規定，自應予准許之。
貳、實體方面：
一、原告主張：
  (一)被告丙○○於95年1月15日凌晨0時30分許，酒後騎乘車牌號
    碼CVB-019號重機車搭載伊，沿臺北市○○區○○街由東往
    西方向行駛時，與駕駛車牌號碼1160-DC號自小客車沿臺北
    市○○區○○街167巷由北往南方向行駛之被告乙○○發生
    擦撞，致伊受有右側脛腓骨骨折、雙膝挫傷之傷害。查
    本件經警方至現場處理並對被告丙○○實施酒精測試，其駕
    車當時所含酒精成分竟高達每公升0.31毫克；又被告乙○○
    行車至肇事現場時，本應注意行至無號誌之交岔路口，支線
    道車應暫停讓幹線道車先行，並注意車前狀況，隨時採取必
    要安全措施，其竟疏未注意，亦有嚴重之過失。本件因被告
    丙○○酒後騎車、被告乙○○違反道路交通管理處罰條例之
    共同侵權行為，致伊身心受到嚴重創傷，經住院緊急開刀施
    行鋼釘固定手術，在家修養2個月後始回復上班，並於96年8
    月7日再次開刀取出體內之鋼釘，且復健長達3個月，期間並
    造成伊雙腿膝蓋產生6公分長之蟹足腫病變。伊因腿部嚴重
    受傷，行動極為不便，甚至仰賴輪椅數月，與一般下肢癱瘓
    之殘障人士並無不同。再者，伊終日受身體創傷之煎熬，輾
    轉反徹難以成眠，手術後又因腿部留下嚴重蟹足腫症狀，對
    於因在上海商業銀行（下稱上海銀行）工作需要穿著短裙之
    伊而言，精神痛苦之程度無法言喻。為此，爰依民法第184
    條第1項前段、第185條第1項、第191條之2、第193條及第19
    5條第1項規定，請求被告丙○○、乙○○連帶賠償原告所受
    損害包括：(一)醫藥費用54,098元。(二)就醫回診交通費用32,0
    00元。(三)看護費用254,000元。(四)薪資獎金減損共98,026元
    。(五)增加生活所需費用24,000元。(六)治療蟹足腫需花費65,0
    00元。(七)精神慰撫金50萬元等語。並聲明：1.被告應連帶給
    付原告1,027,124元，及自97年1月7日起至清償日止按年息5
    ％計算之利息。2.原告願供擔保請准宣告假執行。
二、被告答辯稱：
  (一)被告丙○○部分：
    對原告主張伊有上開過失侵權行為致原告受傷乙節並不爭執
    ，然原告請求賠償金額過高：1.就原告薪資減損部分，應提
    出薪資證明。如原告請病假期間，其公司有給付薪資部分應
    予扣除。2.獎金減損部分，與本件無涉，原告請求無理由。
    3.就醫回診交通費用部分，車資太貴。4.看護費用部分，原
    告所需看護時間太長。5.增加生活所需費用部分，原告仰賴
    交通工具時間過長。6.原告請求治療腿部蟹足腫部分，其治
    療費用應提出單據。且產生蟹足腫部分，應與本件車禍無關
    。7.原告請求慰撫金額過高等語，並聲明：原告之訴駁回。
  (二)被告乙○○未於言詞辯論期日到場，亦未提出書狀作何聲明
    或陳述。
三、經查，本件原告主張被告丙○○於95年1月15日凌晨0時30分
    許，騎乘車牌號碼CVB-019號重機車搭載原告，沿臺北市○
    ○區○○街由東往西方向行駛時，本應注意汽車駕駛人飲用
    酒類後其吐氣所含酒精濃度超過每公升0.25毫克不得駕車；
    被告乙○○於同時，駕駛車牌號碼1160-DC號自小客車，沿
    德惠街167巷由北往南方向行駛時，亦本應注意行至無號誌
    之交岔路口，支線道車應暫停讓幹線道車先行，汽車行駛時
    ，駕駛人應注意車前狀況，並隨時採取必要之安全措施，詎
    被告丙○○竟疏未注意，於飲酒後吐氣所含酒精成分已達每
    公升0.31毫克，致不能安全駕駛動力交通工具，仍貿然駕車
    ；被告乙○○亦疏未注意支線道車應讓幹道線車先行及車前
    狀況，被告丙○○之機車右側車身乃與被告乙○○之自小客
    車左前保險桿、左前引擎蓋擦撞，致原告受有右側脛腓骨骨
    折、雙膝挫傷之傷害，被告丙○○、乙○○並因上開過失傷
    害行為，經本院95年度交簡字第91號刑事判決分別判處有期
    徒刑4月、3月確定在案，有判決書乙份在卷可稽，又原告因
    本件車禍導致小腿脛腓股骨折，經施以鋼訂內固定手術，並
    於96年8月7日拆除，先後支出醫藥費用共54,098元等情，有
    診斷證明書、醫療用品交易明細表、醫療費用證明、財團法
    人國泰綜合醫院汐止分院97年7月11日（97）汐管歷字218號
    函可稽，復為被告丙○○所不爭執，而且告乙○○已於相當
    時期受合法之通知，而於言詞辯論期日不到場，亦未提出準
    備書狀爭執，依民事訴訟法第280條第3項之規定，應視同自
    認，堪信認原告此部分之主張為真實。
四、本件之爭點及本院之判斷：
    原告主張被告2人因系爭事故對原告構成侵權行為，應賠償
    原告上開所受之損害，被告丙○○對於其應負侵權行為損害
    賠償責任並不爭執，並同意原告請求之醫療費用54,098元及
    就醫回診交通費用32,000元，惟否認原告其餘之請求，並以
    上開情詞置辯，是本件之爭點應為：原告得請求之看護費用
    、薪資獎金減損、增加生活所需費用、治療腿部蟹足腫所需
    費用及慰撫金額為若干？茲析述如次：
  (一)看護費用部分：
    原告主張其因本件車禍，腿部嚴重骨折，仰賴輪椅代步達5
    個月，又於96年8月7日至8月13日為取出體內鋼釘而開刀住
    院，其間僱請看護照顧而支出每日約2,000元之費用，先後
    共計254,000元等情，業據其提出收據9紙、診斷證明書為證
    ，且經本院向國泰綜合醫院汐止分院函查結果，該院函覆稱
    ：病患於95年1月15日至95年1月19日及96年8月7日至96年8
    月9日於本院骨科治療其右小腿脛腓骨股骨折，鋼釘內固定
    後約半年行動不便，需以計程車代步等情，有該院97年7月1
    1日（97）汐管歷字第218號函在卷可稽（見本院卷第36頁）
    ，堪認原告手術後有半年之期間行動不便，而有故請看護照
    料生活之必要。被告丙○○僅辯稱費用過高云云，又未能舉
    證以實其說，自非可信，是原告請求被告給看護費用254,00
    0元，應屬有據。
  (二)薪資、獎金減損部分：
  1.原告主張其每月薪資為21,500元，年度全勤獎金為10,000元
    ，其因本件事故受傷而有2個月未能工作（95年1月15日至95
    年3月15日），因而減損薪資及全勤獎金收入等情，業據其
    提出其薪資明細表、上海銀行歷史假單查詢及診斷證明書等
    件為證，應堪信為真實，惟於核計該薪資損害時，仍應予以
    扣除原告任職之公司於原告未上班時仍有給付之工資，而依
    卷附原告之上海銀行薪資存摺明細所示，事故前原告每月實
    領薪資為20,223元，而上海銀行於95年2月仍給付原告20,22
    3元、95年3月給付11,103元，是原告請求之薪資、全勤獎金
    損害，應扣除有實領之薪資，總計為19,120元[（20,223-11
    ,103）+10,000=19,120]。
  2.又按損害賠償之債，以有損害之發生及有責任原因之事實，
    並二者之間，有相當因果關係為成立要件，故原告所主張損
    害賠償之債，如不合於此項成立要件者，即難謂有損害賠償
     請求權存在（最高法院48年度台上字第481號判例參照），
    原告雖主張其因本件事故請假，致受有無法請領依事故前即
    94年度之標準請領不休假獎金、考績獎金各1,485元、43,54
    1元云云。然查，依前述原告薪資存摺所示，上海銀行已發
    給原告95年度不休假獎金1,520元、考績獎金28,200元，是
    就不休假獎金部分，原告領得該（95）年度之不休假獎金數
    額，並未少於事故發生前一年前（94）年度所領取之額度，
    自無損失可言，是其此部分之請求並無理由。另就考績獎金
    部分，原告並未證明該年度減少之考績獎金，係因本件事故
    所致，是以原告請求考績獎金損失43,541元，與被告之傷害
    行為，並無相當因果關係，揆諸前開說明，自不應准許。
  (三)增加生活所需之交通費用部分：
    原告主張因受有前開傷害，有2個月行動不便無法自行騎機
    車上下班，遂包車接送上下班3個月，每月8,000元，共計24
    ,000 元，業已提出計程車計費收據共1紙為證，且審酌上開
    國泰醫院函覆原告術後約半年期間行動不便之情形，認原告
    確有搭乘計程車前上下班之必要。被告丙○○僅辯稱費用過
    高云云，又未能舉證，自非可信，是原告請求被告給付增加
    生活所需之交通費用24,000元，應屬有據。
  (四)治療蟹足腫之費用部分：
    原告主張其因本件車禍致右膝蓋、小腿、內側足踝受傷，現
    仍留有4處疤痕，並產生疼痛，有接受治療之必要，整型費
    用為65,000元乙節，業據其提出診斷證明書、受傷所留疤痕
    照片為證，核與國泰綜合醫院汐止分院函覆本院函查之內容
    略以：經診療結果顯示，原告右側膝部及小腿疤痕增生均為
    治療右脛腓骨骨折手術後傷口癒合之必然結果，原告右膝蓋
    疤痕增生約6公分長以W-plasty整行手術費用計為48,000元
    ，右小腿兩處疤痕增生各約1公分長，以整行手術費用計為
    8000元；右內側足踝疤痕增生約1.5公分長，以磨皮手術費
    用計為9,000元等語相符，有國泰醫院汐止分院98年3月3日
    （98）汐管歷字第324號函、98年4月7日（98）汐管歷字第
    344號函各1件在卷可稽（本院卷第92頁、第101頁）。原告
    就此部分請求，亦屬合情理，應予准許。
  (五)精神慰撫金部分：
    按人格權受侵害時，以法律有特別規定者為限，得請求損害
    賠償或慰撫金；又因故意或過失，不法侵害他人之權利者，
    負損害賠償責任；不法侵害他人之身體、健康、名譽、自由
    、信用、隱私、貞操、或不法侵害其他人格法益而情節重大
    者，被害人雖非財產上之損害，亦得請求賠償相當之金額。
    其名譽被侵害者，並得請求回復名譽之適當處分，民法第18
    條、第184條第1項前段、第195條第1項分別定有明文。又民
    法第195條所謂相當之金額，應斟酌加害人與被害人雙方之
    身分、資力與加害程度，及其他各種情形核定之；慰撫金是
    否相當，應以加害行為之加害程度及被害人所受痛苦，斟酌
    加害人及被害人之身分、經濟地位等各種情形定之。最高法
    院47年台上字第1221號、51年台上字第223號判例可資參照
    。經查，原告係大學畢業，擔任上海銀行之行員職務，94年
    、95年年所得分別為384,694元、394,233元，名下無不動產
    ；被告乙○○94年、95年所得分別為437,443元、298,643元
    ，名下無不動產。被告丙○○94年、95年所得均為198, 000
    元，名下無不動產等情，有原告之畢業證書、在職證明及兩
    造之稅務電子閘門財產所得調件明細表在卷可憑（見調解卷
    第47頁、本院卷第18至29頁），本院審酌原告正值青年，因
    被告之過失傷害，身體遭受上開傷害需接受手術治療，出院
    後因行動不便無法工作，仍仰賴看護照顧一段時日，且手術
    後又因腿部留下嚴重蟹足腫症狀，對於因工作需要穿著短裙
    之原告而言，精神上自有相當之痛苦，另考量兩造之經濟狀
    況、系爭事故發生始末等一切情狀，認原告請求被告賠償非
    財產上之損害應以15萬元為適當。
五、綜上所述，原告得請求被告賠償醫藥費用54,098元、就醫回
    診交通費用32,000元、看護費用254,000元、薪資獎金減損
    共19,120元、增加生活所需費用24,000元、治療蟹足腫需花
    費65,000元、精神慰撫金15萬元，合計為598,218元（計算
    式：54,098＋32,000＋254,000＋19,120+24,000+65,000+
    150,000＝598,218）。又給付無確定期限者，債務人於債權
    人得請求給付時，經其催告而未為給付，自受催告時起，負
    遲延責任。其經債權人起訴而送達訴狀，或依督促程序送達
    支付命令，或為其他相類之行為者，與催告有同一之效力，
    民法第229條定有明文。本件被告丙○○、乙○○分別係於9
    7年1月7日、97年1月8日日收受起訴狀繕本，有送達回證在
    卷可憑，依上揭規定，被告丙○○、乙○○即應分別自97年
    1月8日、97年1月9日起負遲延責任。從而，原告依侵權行為
    之法律關係，請求被告連帶給付原告598,218元，及均自97
    年1月9日起至清償日止，按年息5％計算之利息，為有理由
    ，應予准許。逾此範圍之請求，即屬無據，為無理由，應予
    駁回。
六、原告陳明願供擔保，聲請宣告假執行，經核原告勝訴部份，
    合於法律規定，爰酌定相當之擔保金額宣告之；原告其餘假
    執行之聲請，因訴之駁回而失所依據，不予准許。
七、本件事證已臻明確，兩造間其餘主張及舉證，經本院審酌後
    認與判決之結果不生影響，不再逐一論列，附此敘明。
八、訴訟費用負擔之依據：依民事訴訟法第85條第2項。
中    華    民    國    98    年     6    月    24    日
                  民事第五庭  審判長法  官  薛中興
                                    法  官  熊誦梅
                                    法  官  莊書雯
以上正本係照原本作成。
如對本判決上訴，須於判決送達後20日之不變期間內，向本院提
出上訴狀。
中    華    民    國    98    年    6     月    25    日
                                    書記官  謝梅琴


司法院資訊處製作；財團法人民間司法改革基金會備份。
